---
title: "Dashboard de Datos de Salud"
output:
  flexdashboard::flex_dashboard:
    orientation: rows
    vertical_layout: scroll
    theme: flatly
runtime: shiny
---

```{r global, include=FALSE}
library(flexdashboard)
library(shiny)
library(dplyr)
library(ggplot2)
library(DT)

df <- read.csv("healthcare-dataset-stroke-data.csv", stringsAsFactors = FALSE)
df$age <- as.numeric(df$age)
df$avg_glucose_level <- as.numeric(df$avg_glucose_level)
df$bmi <- as.numeric(df$bmi)
df$bmi[is.na(df$bmi)] <- mean(df$bmi, na.rm = TRUE)

df$gender <- as.factor(df$gender)
df$ever_married <- as.factor(df$ever_married)
df$work_type <- as.factor(df$work_type)
df$Residence_type <- as.factor(df$Residence_type)
df$smoking_status <- as.factor(df$smoking_status)
df$stroke <- factor(df$stroke, levels = c(0,1), labels = c("No", "Sí"))
df$hypertension <- factor(df$hypertension, levels = c(0,1), labels = c("No", "Sí"))
df$heart_disease <- factor(df$heart_disease, levels = c(0,1), labels = c("No", "Sí"))
```

Filtros y Datos
============================

Column {.sidebar}
-------------------------------------

### Filtros Cualitativos
```{r}
selectInput("gender", "Género:", choices = c("Todos", levels(df$gender)), selected = "Todos")
selectInput("stroke", "Stroke:", choices = c("Todos", levels(df$stroke)), selected = "Todos")
selectInput("work", "Tipo de Trabajo:", choices = c("Todos", levels(df$work_type)), selected = "Todos")
selectInput("smoke", "Estado de Tabaquismo:", choices = c("Todos", levels(df$smoking_status)), selected = "Todos")
```

### Filtros Cuantitativos
```{r}
sliderInput("age", "Edad:", min = floor(min(df$age, na.rm=TRUE)), max = ceiling(max(df$age, na.rm=TRUE)), value = c(0, 100))
sliderInput("glucose", "Nivel de Glucosa:", min = floor(min(df$avg_glucose_level, na.rm=TRUE)), max = ceiling(max(df$avg_glucose_level, na.rm=TRUE)), value = c(50, 300))
sliderInput("bmi", "IMC:", min = floor(min(df$bmi, na.rm=TRUE)), max = ceiling(max(df$bmi, na.rm=TRUE)), value = c(10, 60))
```

Column
-------------------------------------

### Tabla de Datos Filtrados
```{r}
renderDataTable({
  datos <- df %>%
    filter((gender == input$gender | input$gender == "Todos"),
           (stroke == input$stroke | input$stroke == "Todos"),
           (work_type == input$work | input$work == "Todos"),
           (smoking_status == input$smoke | input$smoke == "Todos"),
           age >= input$age[1], age <= input$age[2],
           avg_glucose_level >= input$glucose[1], avg_glucose_level <= input$glucose[2],
           bmi >= input$bmi[1], bmi <= input$bmi[2])

  datatable(datos, options = list(scrollX = TRUE, pageLength = 10), class = "compact")
})
```

Row
-------------------------------------

### Métricas de Edad
```{r}
renderTable({
  datos <- df %>%
    filter((gender == input$gender | input$gender == "Todos"),
           (stroke == input$stroke | input$stroke == "Todos"),
           (work_type == input$work | input$work == "Todos"),
           (smoking_status == input$smoke | input$smoke == "Todos"),
           age >= input$age[1], age <= input$age[2],
           avg_glucose_level >= input$glucose[1], avg_glucose_level <= input$glucose[2],
           bmi >= input$bmi[1], bmi <= input$bmi[2])

  data.frame(
    Métrica = c("Media", "Mediana", "Desv.Std", "Mínimo", "1er Cuartil", "3er Cuartil", "Máximo"),
    Edad = round(c(
      mean(datos$age), median(datos$age), sd(datos$age),
      min(datos$age), quantile(datos$age, 0.25),
      quantile(datos$age, 0.75), max(datos$age)
    ), 2)
  )
})
```

### Métricas de Glucosa
```{r}
renderTable({
  datos <- df %>%
    filter((gender == input$gender | input$gender == "Todos"),
           (stroke == input$stroke | input$stroke == "Todos"),
           (work_type == input$work | input$work == "Todos"),
           (smoking_status == input$smoke | input$smoke == "Todos"),
           age >= input$age[1], age <= input$age[2],
           avg_glucose_level >= input$glucose[1], avg_glucose_level <= input$glucose[2],
           bmi >= input$bmi[1], bmi <= input$bmi[2])

  data.frame(
    Métrica = c("Media", "Mediana", "Desv.Std", "Mínimo", "1er Cuartil", "3er Cuartil", "Máximo"),
    Glucosa = round(c(
      mean(datos$avg_glucose_level), median(datos$avg_glucose_level), sd(datos$avg_glucose_level),
      min(datos$avg_glucose_level), quantile(datos$avg_glucose_level, 0.25),
      quantile(datos$avg_glucose_level, 0.75), max(datos$avg_glucose_level)
    ), 2)
  )
})
```

### Métricas de IMC
```{r}
renderTable({
  datos <- df %>%
    filter((gender == input$gender | input$gender == "Todos"),
           (stroke == input$stroke | input$stroke == "Todos"),
           (work_type == input$work | input$work == "Todos"),
           (smoking_status == input$smoke | input$smoke == "Todos"),
           age >= input$age[1], age <= input$age[2],
           avg_glucose_level >= input$glucose[1], avg_glucose_level <= input$glucose[2],
           bmi >= input$bmi[1], bmi <= input$bmi[2])

  data.frame(
    Métrica = c("Media", "Mediana", "Desv.Std", "Mínimo", "1er Cuartil", "3er Cuartil", "Máximo"),
    IMC = round(c(
      mean(datos$bmi), median(datos$bmi), sd(datos$bmi),
      min(datos$bmi), quantile(datos$bmi, 0.25),
      quantile(datos$bmi, 0.75), max(datos$bmi)
    ), 2)
  )
})
```

Row
-------------------------------------

### Histogramas con ggplot2
```{r}
renderPlot({
  datos <- df %>%
    filter((gender == input$gender | input$gender == "Todos"),
           (stroke == input$stroke | input$stroke == "Todos"),
           (work_type == input$work | input$work == "Todos"),
           (smoking_status == input$smoke | input$smoke == "Todos"),
           age >= input$age[1], age <= input$age[2],
           avg_glucose_level >= input$glucose[1], avg_glucose_level <= input$glucose[2],
           bmi >= input$bmi[1], bmi <= input$bmi[2])

  library(ggplot2)
  library(gridExtra)

  p1 <- ggplot(datos, aes(x = age)) +
    geom_histogram(fill = "skyblue", bins = 20, color = "white") +
    theme_minimal() + labs(title = "Histograma de Edad", x = "Edad", y = "Frecuencia")

  p2 <- ggplot(datos, aes(x = avg_glucose_level)) +
    geom_histogram(fill = "orange", bins = 20, color = "white") +
    theme_minimal() + labs(title = "Histograma de Glucosa", x = "Nivel de Glucosa", y = "Frecuencia")

  gridExtra::grid.arrange(p1, p2, ncol = 2)
})
```


### Boxplot de Edad según Estado de Tabaquismo
```{r}
renderPlot({
  datos <- df %>%
    filter((gender == input$gender | input$gender == "Todos"),
           (stroke == input$stroke | input$stroke == "Todos"),
           (work_type == input$work | input$work == "Todos"),
           (smoking_status == input$smoke | input$smoke == "Todos"),
           age >= input$age[1], age <= input$age[2],
           avg_glucose_level >= input$glucose[1], avg_glucose_level <= input$glucose[2],
           bmi >= input$bmi[1], bmi <= input$bmi[2])

  ggplot(datos, aes(x = smoking_status, y = age, fill = smoking_status)) +
    geom_boxplot() +
    theme_minimal() +
    labs(title = "Boxplot de Edad por Estado de Tabaquismo", x = "Estado de Tabaquismo", y = "Edad") +
    theme(axis.text.x = element_text(angle = 45, hjust = 1)) +
    scale_fill_brewer(palette = "Set2")
})
```

```{r}
renderPlot({
  datos <- df %>%
    filter((gender == input$gender | input$gender == "Todos"),
           (stroke == input$stroke | input$stroke == "Todos"),
           (work_type == input$work | input$work == "Todos"),
           (smoking_status == input$smoke | input$smoke == "Todos"),
           age >= input$age[1], age <= input$age[2],
           avg_glucose_level >= input$glucose[1], avg_glucose_level <= input$glucose[2],
           bmi >= input$bmi[1], bmi <= input$bmi[2])

  library(tidyr)
  datos_long <- datos %>%
    select(age, avg_glucose_level) %>%
    pivot_longer(cols = everything(), names_to = "Variable", values_to = "Valor")

  ggplot(datos_long, aes(x = Variable, y = Valor, fill = Variable)) +
    geom_boxplot() +
    theme_minimal() +
    scale_fill_manual(values = c("age" = "lightblue", "avg_glucose_level" = "orange")) +
    labs(title = "Boxplots de Edad y Glucosa", x = "", y = "Valor")
})
```


Análisis de Regresión
============================

Column {.sidebar}
-------------------------------------

### Seleccione Variables Cuantitativas
```{r}
selectInput("var_x", "Variable Independiente (X):", 
            choices = c("age", "avg_glucose_level", "bmi"), 
            selected = "age")
selectInput("var_y", "Variable Dependiente (Y):", 
            choices = c("age", "avg_glucose_level", "bmi"), 
            selected = "avg_glucose_level")
```

Column
-------------------------------------

### Regresión Lineal y Diagrama de Dispersión
```{r}
renderPlot({
  datos <- df %>%
    filter((gender == input$gender | input$gender == "Todos"),
           (stroke == input$stroke | input$stroke == "Todos"),
           (work_type == input$work | input$work == "Todos"),
           (smoking_status == input$smoke | input$smoke == "Todos"),
           age >= input$age[1], age <= input$age[2],
           avg_glucose_level >= input$glucose[1], avg_glucose_level <= input$glucose[2],
           bmi >= input$bmi[1], bmi <= input$bmi[2])

  ggplot(datos, aes_string(x = input$var_x, y = input$var_y)) +
    geom_point(alpha = 0.6, color = "steelblue") +
    geom_smooth(method = "lm", se = TRUE, color = "darkred") +
    theme_minimal() +
    labs(
      title = paste("Regresión Lineal:", input$var_y, "vs", input$var_x),
      x = input$var_x,
      y = input$var_y
    )
})
```

### Coeficientes del Modelo
```{r}
renderTable({
  datos <- df %>%
    filter((gender == input$gender | input$gender == "Todos"),
           (stroke == input$stroke | input$stroke == "Todos"),
           (work_type == input$work | input$work == "Todos"),
           (smoking_status == input$smoke | input$smoke == "Todos"),
           age >= input$age[1], age <= input$age[2],
           avg_glucose_level >= input$glucose[1], avg_glucose_level <= input$glucose[2],
           bmi >= input$bmi[1], bmi <= input$bmi[2])

  modelo <- lm(as.formula(paste(input$var_y, "~", input$var_x)), data = datos)
  resumen <- summary(modelo)
  coef_df <- data.frame(Variable = rownames(resumen$coefficients),
                        round(resumen$coefficients, 4))
  names(coef_df) <- c("Variable", "Coeficiente", "Error Std", "t", "p-valor")
  coef_df
})
```

### Medidas Complementarias del Modelo
```{r}
renderTable({
  datos <- df %>%
    filter((gender == input$gender | input$gender == "Todos"),
           (stroke == input$stroke | input$stroke == "Todos"),
           (work_type == input$work | input$work == "Todos"),
           (smoking_status == input$smoke | input$smoke == "Todos"),
           age >= input$age[1], age <= input$age[2],
           avg_glucose_level >= input$glucose[1], avg_glucose_level <= input$glucose[2],
           bmi >= input$bmi[1], bmi <= input$bmi[2])

  x <- datos[[input$var_x]]
  y <- datos[[input$var_y]]
  modelo <- lm(y ~ x)
  resumen <- summary(modelo)

  data.frame(
    Métrica = c("Coef. Correlación (Pearson)", "R-cuadrado (R²)", "R-cuadrado ajustado", "Error Residual Estimado"),
    Valor = round(c(
      cor(x, y, use = "complete.obs"),
      resumen$r.squared,
      resumen$adj.r.squared,
      resumen$sigma
    ), 4)
  )
})
```

Row
-------------------------------------

### Histogramas con Curvas de Densidad
```{r}
renderPlot({
  datos <- df %>%
    filter((gender == input$gender | input$gender == "Todos"),
           (stroke == input$stroke | input$stroke == "Todos"),
           (work_type == input$work | input$work == "Todos"),
           (smoking_status == input$smoke | input$smoke == "Todos"),
           age >= input$age[1], age <= input$age[2],
           avg_glucose_level >= input$glucose[1], avg_glucose_level <= input$glucose[2],
           bmi >= input$bmi[1], bmi <= input$bmi[2])

  library(ggplot2)
  library(gridExtra)

  p1 <- ggplot(datos, aes_string(x = input$var_x)) +
    geom_histogram(aes(y = ..density..), fill = "skyblue", bins = 30, color = "white", alpha = 0.7) +
    geom_density(color = "blue", size = 1) +
    theme_minimal() +
    labs(title = paste("Histograma + Densidad de", input$var_x), x = input$var_x, y = "Densidad")

  p2 <- ggplot(datos, aes_string(x = input$var_y)) +
    geom_histogram(aes(y = ..density..), fill = "orange", bins = 30, color = "white", alpha = 0.7) +
    geom_density(color = "darkred", size = 1) +
    theme_minimal() +
    labs(title = paste("Histograma + Densidad de", input$var_y), x = input$var_y, y = "Densidad")

  gridExtra::grid.arrange(p1, p2, ncol = 2)
})
```

Análisis de Variables Cualitativas
====================================

Column {.sidebar}
-------------------------------------

### Seleccione la Variable Cualitativa:
```{r}
selectInput("var_cual", "Variable Cualitativa:", choices = names(df)[sapply(df, is.factor)], selected = "stroke")
```

Column
-------------------------------------

### Frecuencia Absoluta
```{r}
renderTable({
  req(input$var_cual)
  tabla <- table(df[[input$var_cual]])
  data.frame(Categoría = names(tabla), Frecuencia = as.vector(tabla))
})
```

### Frecuencia Relativa (%)
```{r}
renderTable({
  req(input$var_cual)
  tabla <- prop.table(table(df[[input$var_cual]])) * 100
  data.frame(Categoría = names(tabla), Porcentaje = round(as.vector(tabla), 2))
})
```

### Tablas Cruzadas
```{r}
selectInput("var_cruz", "Cruzar con:", choices = names(df)[sapply(df, is.factor)], selected = "gender")
renderTable({
  req(input$var_cual, input$var_cruz)
  table(df[[input$var_cual]], df[[input$var_cruz]])
})
```

Row {data-height=500}
-------------------------------------

### Gráfico de Frecuencia Absoluta
```{r}
renderPlot({
  req(input$var_cual)
  conteo <- as.data.frame(table(df[[input$var_cual]]))
  names(conteo) <- c("Categoria", "Frecuencia")
  conteo$Porcentaje <- round(conteo$Frecuencia / sum(conteo$Frecuencia) * 100, 1)
  conteo$Etiqueta <- paste0(conteo$Frecuencia, " (", conteo$Porcentaje, "%)")

  ggplot(conteo, aes(x = Categoria, y = Frecuencia)) +
    geom_bar(stat = "identity", fill = "#0073C2FF") +
    geom_text(aes(label = Etiqueta), vjust = -0.3, size = 4.5) +
    labs(title = paste("Frecuencia de", input$var_cual), x = "", y = "Frecuencia") +
    theme_minimal()
})
```

### Gráfico de Frecuencia Relativa
```{r}
renderPlot({
  req(input$var_cual)
  tabla <- prop.table(table(df[[input$var_cual]])) * 100
  df_pie <- data.frame(Categoria = names(tabla), Porcentaje = round(as.vector(tabla), 1))
  df_pie$Etiqueta <- paste0(df_pie$Categoria, ": ", df_pie$Porcentaje, "%")

  ggplot(df_pie, aes(x = "", y = Porcentaje, fill = Categoria)) +
    geom_bar(stat = "identity", width = 1, color = "white") +
    coord_polar("y") +
    geom_text(aes(label = Etiqueta), position = position_stack(vjust = 0.5), size = 4) +
    theme_void() +
    labs(title = paste("Frecuencia Relativa de", input$var_cual)) +
    scale_fill_brewer(palette = "Pastel1")
})
```

### Gráfico de Tabla Cruzada
```{r}
renderPlot({
  req(input$var_cual, input$var_cruz)
  df_cross <- df %>% filter(!is.na(df[[input$var_cual]]), !is.na(df[[input$var_cruz]]))

  ggplot(df_cross, aes_string(x = input$var_cual, fill = input$var_cruz)) +
    geom_bar(position = "fill", color = "white") +
    geom_text(stat = "count", aes(label = scales::percent(..count../tapply(..count.., ..x.., sum)[..x..])), 
              position = position_fill(vjust = 0.5), size = 3.5, color = "black") +
    scale_y_continuous(labels = scales::percent) +
    labs(title = paste("Distribución de", input$var_cruz, "por", input$var_cual),
         x = input$var_cual, y = "Proporción") +
    scale_fill_brewer(palette = "Set2") +
    theme_minimal()
})
```